臺灣宜蘭地方法院刑事判決　　　　　　　 95年度易字第473號
公　訴　人　臺灣宜蘭地方法院檢察署檢察官
被　　　告　乙○○
上列被告因背信等案件，經檢察官聲請簡易判決處刑（95年度偵
字第2713號），本院羅東簡易庭認不宜以簡易判決處刑，移送本
院適用通常訴訟程序審理，判決如下：
    主  文
乙○○意圖為自己不法之所有，而侵占對於業務上所持有之物，
處有期徒刑陸月，如易科罰金，以銀元參佰元（即新臺幣玖佰元
）折算壹日。緩刑貳年。
    事  實
一、乙○○自民國94年7月間起，在甲○○所經營、址設宜蘭縣
    冬山鄉○○路○段502號「頂好檳榔店」，擔任包裝、販賣檳
    榔及保管販賣所得款項之店員，為從事業務之人，詎其竟於
    擔任店員期間，基於意圖為自己不法所有之犯意，先於95年
    4月15日15時30分許，徒手竊取甲○○保管藏放於「頂好檳
    榔店」內沙發椅下，專供包裝檳榔及用以控管計算營業金額
    之空塑膠袋5、6個。乙○○行竊得手後，旋即於當日下午，
    以上開竊得之塑膠袋盛裝價值新臺幣250元之檳榔，並將之
    出售予顧客，且將屬於其業務上所管領之上開販售所得現金
    新臺幣250元予以侵占入己。嗣經甲○○發現而報警查獲。
二、案經甲○○訴由宜蘭縣警察局羅東分局報請臺灣宜蘭地方法
    院檢察署檢察官偵查聲請簡易判決處刑，本院羅東簡易庭認
    不宜以簡易判決處刑，移送本院適用通常訴訟程序審理。
    理  由
一、上揭犯罪事實，業據被告乙○○於本院審理時坦承不諱，核
    與證人即告訴人甲○○於警詢、檢察官偵訊及本院審理時證
    述財物遭竊、遭侵占之情節相符（按檢察官、被告均同意採
    用證人於警詢中之陳述為本案證據）。依此，足徵被告上開
    自白確與事實相符，本件事證已臻明確，被告之犯行堪予認
    定，應依法論科。
二、按95年7月1日修正生效施行之刑法第2條第1項規定「行為後
    法律有變更者，適用行為時之法律。但行為後之法律有利於
    行為人者，適用最有利於行為人之法律」，本件被告行為後
    ，刑法施行法第1條之1及刑法第320條、第336條、第33條、
    第55條、第41條、第74條業於95年7月1日修正生效施行，罰
    金罰鍰提高標準條例亦自同日修正刪除第2條之規定，經查
    ：
（一）修正前刑法第320條第1項所規定之罰金本刑，依罰金罰鍰
      提高標準條例第1條前段之規定，提高十倍後為銀元五千
      元以下，換算為新臺幣後，為新臺幣一萬五千元以下。修
      正後同法條所規定之罰金本刑，依刑法施行法第1條之1之
      規定，變更其單位為新臺幣並提高三十倍後為新臺幣一萬
      五千元以下。是比較新舊法之結果，新法並非較有利於被
      告。
（二）修正前刑法第336條第2項所規定之罰金本刑，依罰金罰鍰
      提高標準條例第1條前段之規定，提高十倍後為銀元三萬
      元以下，換算為新臺幣後，為新臺幣九萬元以下。修正後
      同法條所規定之罰金本刑，依刑法施行法第1條之1之規定
      ，變更其單位為新臺幣並提高三十倍後為新臺幣九萬元以
      下。是比較新舊法之結果，新法並非較有利於被告。
（三）修正前刑法第33條第5款規定罰金為銀元一元以上，換算
      為新臺幣後，為新臺幣三元以上。修正後同條款則規定「
      罰金：新臺幣一千元以上，以百元計算之。」。是比較新
      舊法之結果，新法並非較有利於被告。
（四）若依修正前刑法第55條牽連犯之規定，本件被告所犯竊盜
      、業務上侵占之犯行，得論以牽連犯一罪，而從一重之業
      務上侵占罪處斷，所量處之刑度最多僅為有期徒刑五年。
      若依95年7月1日生效施行之刑法規定，於刪除牽連犯規定
      後，被告所犯上開竊盜、業務上侵占之犯行，均應分論併
      罰，則所量處之刑度最高可達各罪法定最高本刑之相加，
      而達有期徒刑10年。是比較新舊法之結果，新法並非較有
      利於被告。
（五）依修正前刑法第41條第1項前段及罰金罰鍰提高標準條例
      第2條之規定，易科罰金之折算標準，應以銀元三百元折
      算一日，經換算為新臺幣後，應以新臺幣九百元折算為一
      日。修正後刑法第41條第1項前段則規定「犯最重本刑為
      五年以下有期徒刑以下之刑之罪，而受六個月以下有期徒
      刑或拘役之宣告者，得以新臺幣一千元、二千元或三千元
      折算一日，易科罰金。」。是比較新舊法之結果，新法並
      非較有利於被告。
（六）依修正前刑法第74條第1款之規定，受二年以下有期徒刑
      、拘役或罰金之宣告，且「前未曾受有期徒刑以上刑之宣
      告」者，如認為以暫不執行為適當者，始得宣告二年以上
      五年以下之緩刑。修正後刑法第74條第1項第1款則規定受
      二年以下有期徒刑、拘役或罰金之宣告，且「前未曾因故
      意犯罪受有期徒刑以上刑之宣告」者，如認為以暫不執行
      為適當者，即得宣告二年以上五年以下之緩刑。然因修正
      後同條第2項另增列「緩刑宣告，得斟酌情形，命犯罪行
      為人為下列各款事項：一、向被害人道歉。二、立悔過書
      。三、向被害人支付相當數額之財產或非財產上之損害賠
      償。四、向公庫支付一定之金額。五、向指定之公益團體
      、地方自治團體或社區提供四十小時以上二百四十小時以
      下之義務勞務。六、完成戒癮治療、精神治療、心理輔導
      或其他適當之處遇措施。七、保護被害人安全之必要命令
      。八、預防再犯所為之必要命令。」之規定，是比較新舊
      法之結果，新法並非較有利於被告。
（七）綜合上開新舊法比較之結果，顯然新法並非較有利於被告
      ，依前揭刑法第2條第1項規定，本件即應適用行為時法即
      95年7月1日修正生效前之刑法及罰金罰鍰提高標準條例之
      規定，先予敘明。
三、核被告乙○○徒手竊取甲○○所保管塑膠袋之所為，係犯刑
    法第320條第1項之竊盜罪。次查，被告乙○○係「頂好檳榔
    店」店員，擔任包裝、販賣檳榔及保管販賣所得款項之工作
    ，為從事業務之人，則「頂好檳榔店」販賣所得現金自屬被
    告業務上所持有之物，是被告乙○○變易持有為所有之意思
    ，將屬於其業務上所管領之現金侵占入己之所為，係犯刑法
    第336條第2項之侵占業務上所持有之物罪，至於公訴人雖認
    為被告此部分所為係犯刑法第342條第2項、第1項之背信未
    遂罪，然依前所述，本件被告係將屬於其業務上所管領之現
    金新臺幣250元予以侵占入己，且刑法上之背信罪，為一般
    的違背任務之犯罪，如果其違背任務係圖為自己不法之所有
    ，已達於侵占之程度，應從侵占罪處斷，不能援用背信之法
    條（最高法院51年台上字第58號判例意旨參照），故公訴人
    前揭認定顯有未洽，惟其基本事實同一，本院自應予以審理
    ，並變更起訴法條。又被告於竊取塑膠袋後，以竊得之塑膠
    袋盛裝檳榔，並將之出售予顧客，且將屬於其業務上所管領
    之販售所得侵占入己，其所犯之竊盜罪、業務上侵占罪間，
    有方法、結果之牽連關係，應依牽連犯之規定，從一重之業
    務上侵占罪處斷。爰審酌被告之素行、智識程度；犯罪之動
    機、目的、手段、所生危害、所得利益；犯後已坦承犯行，
    並與被害人達成和解，取得被害人之諒解（見本院卷第23、
    27頁）及被害人所受損害等一切情狀，量處如主文所示之刑
    ，並諭知易科罰金之折算標準，以示警懲。末查，被告前未
    曾受有期徒刑以上刑之宣告，有臺灣高等法院被告前案紀錄
    表1件在卷可稽，其因一時失慮，致罹刑章，經此審理教訓
    後，當知警惕而無再犯之虞，故本院認為所宣告之刑以暫不
    執行為適當，爰併宣告緩刑二年，以勵自新。
據上論斷，應依刑事訴訟法第452條、第299條第1項前段、第300
條，現行刑法第2條第1項前段，95年7月1日修正生效前刑法第32
0條第1項、第336條第2項、第55條、第41條第1項前段、第74條
第1款，罰金罰鍰提高標準條例第1條前段，95年7月1日修正生效
前罰金罰鍰提高標準條例第2條，現行法規所定貨幣單位折算新
臺幣條例第2條，判決如主文。
本案經檢察官吳志成到庭執行職務。
中　　華　　民　　國　　96　　年　　4　　月　 　30　　日
                  刑事第三庭審判長法  官  林惠玲
                                  法  官  郭顏毓
                                  法  官  劉家祥
以上正本證明與原本無異。
如不服本判決應於收受本判決後10日內向本院提出上訴書狀，其
未敘述上訴理由者，並得於提起上訴後10日內向本院補提理由書
狀(均須按他造當事人之人數附繕本)「切勿逕送上級法院」。
                                  書記官  邱淑秋
中　　華　　民　　國　　96　　年　　5 　　月　　1 　　日
附錄案論罪科刑法條全文：
95年7月1日修正生效前刑法第320條第1項
意圖為自己或第三人不法之所有，而竊取他人之動產者，為竊盜
罪，處 5 年以下有期徒刑、拘役或 5 百元以下罰金。
95年7月1日修正生效前刑法第336條第2項
對於業務上所持有之物，犯前條第 1 項之罪者，處 6 月以上
5 年以下有期徒刑，得併科 3 千元以下罰金。
